臺灣臺北地方法院刑事判決　　　　　　　95年度易字第2927號
公　訴　人　臺灣臺北地方法院檢察署檢察官
被　　　告　乙○○
選任辯護人　趙佑全律師
上列被告因違反家庭暴力防治法案件，經檢察官提起公訴（95年
度偵字第23420號），本院判決如下：
    主  文
乙○○違反法院依家庭暴力防治法第十五條所為之禁止直接或間
接為騷擾聯絡行為之民事暫時保護令裁定，處拘役肆拾日，如易
科罰金以新台幣壹仟元折算壹日。緩刑貳年，緩刑期內付保護管
束。
    事  實
一、乙○○與甲○○前係夫妻關係（已於民國九十五年三月間協
    議離婚），為家庭暴力防治法第三條第一款所規定之家庭成
    員關係。緣甲○○主張遭受乙○○對之實施精神上不法侵害
    行為，有再遭受家庭暴力之急迫危險，而向本院聲請核發民
    事暫時保護令，並經本院家事法庭依家庭暴力防治法第十五
    條規定，於九十五年七月十七日以九十五年度暫家護字第二
    八七號裁定核發民事暫時保護令，依前開暫時保護令意旨，
    乙○○不得對甲○○實施身體或精神上不法侵害之行為，且
    不得直接或間接對甲○○為騷擾之聯絡行為、最少遠離甲○
    ○工作場所（台北市○○路○段一六九號二十一樓）及經常
    出入之場所（台北縣新店市○○路七十二號）一百公尺；乙
    ○○並於九十五年七月十九日起已知悉甲○○聲請暫時保護
    令獲准及瞭解該暫時保護令之意義。詎乙○○明知本院已核
    發民事暫時保護令，竟基於違反暫時保護令之犯意，於上開
    保護令有效期間內之九十五年九月一日上午十時三十分許、
    十七時三十分、十七時五十分許接續三次撥打電話號碼「（
    ０二）00000000分機一六七」至甲○○辦公室，期
    間在電話中對甲○○稱「妳不把小孩帶回來，我連同趙律師
    一起告」等語，以此方式直接騷擾甲○○，故意違反本院家
    事法庭核發之上開民事暫時保護令裁定。嗣甲○○因不堪其
    擾，旋於同日二十一時四十分許，前往台北市政府警察局大
    安分局報案。
二、案經甲○○訴由台北市政府警察局大安分局報請臺灣台北地
    方法院檢察署檢察官偵查起訴。
    理  由
一、證據能力：
　　(一)按被告以外之人於審判外之言詞或書面陳述，除法律有規
  　　定者外，不得作為證據；又被告以外之人於審判外之陳述
    　，經當事人於審判程序同意作為證據，法院審酌該言詞陳
      述或書面陳述作成時之情況，認為適當者，亦得為證據，
      刑事訴訟法第一百五十九條第一項、第一百五十九條之五
      第一項分別定有明文。按告訴人係向司法警察機關或偵查
      機關申告犯罪事實而要求訴追之人，於我國刑事訴訟法中
      ，並非法定列舉之獨立證據方法，若以告訴人所陳親身經
      歷之被害經過，作為認定犯罪事實之依據時，乃居於證人
      之地位，證據方法為證人，必須踐行有關證人之證據調查
      程式，除非有依法不得令其具結之情形，否則事實審法院
      應命其具結，若依法應具結而未具結時，該告訴人有關被
      害事實之陳述，無證據能力，法院不得援其陳述作為判決
      之基礎（最高法院九十三年度台上字第五九六四號判決意
      旨參照）。
　　(二)查證人甲○○雖兼具有告訴人（被害人）身分，然其於警
      詢、檢察官偵查中所為有關被告犯行之陳述，仍屬被告以
      外之人於審判外所為之言詞陳述，依照刑事訴訟法第一百
      五十八條之三規定，檢察官應於訊問甲○○前或後命其具
      結，以擔保其證言係據實陳述，然證人甲○○於偵查中所
      為陳述，檢察官並未踐行此法律程序，是其於檢察官訊問
      時所為陳述既未經依法具結，亦查無不得令具結之情形，
      是證人甲○○於警詢、檢察官訊問時所為陳述均屬傳聞證
      據，原均不得採為判決之基礎。惟本院於最後審理期日，
      就上開警詢筆錄、偵訊筆錄逐一提示並告以要旨，迄至言
      詞辯論終結前，被告及其選任辯護人就此部分證據之證據
      能力亦均未聲明異議，僅爭執其所述實在否（證明力），
      本院審酌證人甲○○為本件被害人，親身經歷見聞本案發
      生經過之全貌，其證詞對認定犯罪事實之存否有其必要性
      ，上開警詢筆錄、偵訊筆錄之取得及製作過程，復查無違
      法取證之瑕疵存在，其於案發後記憶猶新之情況下所為之
      言詞陳述，應無顯不可信之情形，抑且證人甲○○於本院
      審理時業經傳喚到庭具結作證（見本院九十六年五月十四
      日審理筆錄），證述意旨核與警詢內容大致相符，並證稱
      ：撥打電話之時間、內容都以警詢筆錄所記載為準等語（
      見本院九十六年五月十一日審理筆錄），亦即證人甲○○
      於警詢中、檢察官訊問時所為陳述已於審理時同受詰問檢
      驗，業可認非仍屬傳聞，引用上開筆錄作為證據應屬適當
      ，應可認具有證據能力，合先敘明。
二、訊據被告乙○○固坦承於九十五年九月一日上午十時三十分
    、十七時三十分、十七時五十分接續三次撥打電話至證人甲
    ○○辦公室，惟矢口否認有何違反家庭保護令之犯行，並辯
    稱：當初甲○○離婚後帶著三個小孩離開家裡，其始終無法
    與之聯絡，因思念小孩、擔心小孩身體健康，才撥打電話到
    甲○○辦公室，不是在騷擾甲○○，況每次撥打電話，甲○
    ○一接起來聽到聲音就掛掉，根本沒機會說到話，更不可能
    說「不把小孩帶回來，就連同趙律師一起告」等話語云云。
    然查：
　　(一)甲○○主張遭受被告實施精神上不法侵害行為，有再遭受
      家庭暴力之急迫危險而向本院家事法庭聲請核發民事暫時
      保護令，並經本院家事法庭依家庭暴力防治法第十五條規
      定，於九十五年七月十七日以九十五年度暫家護字第二八
      七號裁准核發民事暫時保護令內，依該暫時保護令意旨，
      被告不得對甲○○實施身體或精神上不法侵害之行為，且
      不得直接或間接對於甲○○為騷擾之聯絡行為、最少遠離
      甲○○工作場所（台北市○○路○段一六九號二十一樓）
      及經常出入之場所（台北縣新店市○○路七十二號）一百
      公尺（見偵卷第十一頁），而被告至遲已於九十五年七月
      十九日接獲上開民事暫時保護令且已知悉其內容等情，為
      被告所自承在卷（見本院卷(二)第六頁所附之乙○○警詢筆
      錄），復有本院九十五年度暫家護字第二八七號民事暫時
      保護令影本附卷可稽，且經本院依職權調閱本院九十五年
      度暫家護字第二八七號民事聲請事件卷宗審認無誤，堪信
      為真。
    (二)證人甲○○於警詢、檢察官訊問及本院審理時均明確證稱
      ：於九十五年九月一日上午上午十時三十分許、十七時三
      十分、十七時五十分許接續三次撥打電話號碼「（０二）
      00000000分機一六七」至伊辦公室，第一通電話
      被告只說「你最好」，伊聽到是被告聲音就驚慌的把電話
      掛掉，第二次被告再打來，伊一聽到被告聲音就又掛掉，
      第三通電話中，被告說「妳不把小孩帶回來，我連同趙律
      師一起告」等語，伊因為之前遭被告索命連環ＣＡＬＬ過
      ，所以很害怕且畏懼聽到被告聲音，因此一聽到被告聲音
      就立刻掛掉，沒有和其對話，也沒注意到被告語氣等語甚
      詳（見偵卷第二十三頁至第二十四頁、本院卷(二)第八頁至
      第十頁、第十九頁至第二十一頁），而被告僅否認於電話
      中說過「妳不把小孩帶回來，我連同趙律師一起告」等語
      外，對其於上揭時間，接續三次撥打電話予證人甲○○之
      事實亦坦認不諱，佐以證人甲○○與被告間因相處不睦業
      已離婚，並搬離原台北市○○路戶籍地址而另覓住處，且
      聲請本院核發暫時保護令獲准，若非被告確有以撥打電話
      之方式騷擾證人甲○○，證人甲○○自無理由於本院家事
      法庭核准暫時保護令後經過一個月餘，無端至警察局虛偽
      編撰事實故陷被告於罪，況依證人甲○○於本院審理時亦
      稱「在九十五年七月十七日拿到民事暫時保護令之後，被
      告就沒有再打電話，九月一日是第一次」、「沒有要入他
      罪的意思，只是希望被告不要再來找我就好」等語，是證
      人甲○○就本案所為之證詞對於被告並非全然不利或有何
      誇大渲染，就此觀之自無單就此刻意誣陷被告之理，是證
      人甲○○所為證述應堪採信，被告確有於九十五年九月一
      日上午十時三十分許、十七時三十分、十七時五十分許接
      續三次撥打電話號碼「（０二）00000000分機一
      六七」至甲○○辦公室，期間在電話中對甲○○稱「妳不
      把小孩帶回來，我連同趙律師一起告」之行為。
    (三)被告雖辯稱因無法與甲○○聯絡，又擔心小孩學業、身體
      健康，才會撥打電話至甲○○辦公室處所云云。然查，依
      卷附被告提出之九十五年十一月二十四日答辯狀（台灣台
      北地方法院檢察署係於九十五年十一月二十七日收文）所
      附之宏揚法律事務所函，被告係委託宏揚法律事務所之趙
      國生律師代為辦理與甲○○離婚及其後續相關事宜，則被
      告如有要事須與證人甲○○聯繫，當可透過趙國生律師或
      透由親朋好友等第三人代為傳話、轉述，非必須由被告本
      人親自與證人甲○○聯繫，況被告於電話中雖僅陳述短短
      數句，內容卻明顯帶有警告、命令，甚或略帶威脅字眼，
      未見被告有與證人甲○○立即取得聯繫之必要性，被告所
      辯顯不足採。
　　(四)按家庭暴力防治法所稱之家庭暴力者，謂家庭成員間實施
      身體或精神上不法侵害之行為；而該法所稱騷擾者，謂任
      何打擾、警告、嘲弄或辱罵他人之言語、動作或製造使人
      心生畏怖情境之行為，家庭暴力防治法第二條第一項、第
      三項分別定有明文。被告明知本院家事法庭已核發民事暫
      時保護令，命其不得直接或間接對於甲○○為騷擾之聯絡
      行為，竟仍在保護令之有效期間，接續三次撥打電話給甲
      ○○，且其於電話中所稱「妳不把小孩帶回來，我連同趙
      律師一起告」等話語，衡諸一般社會觀念，足以表徵表示
      者有對受話者施以威脅，藉以擾亂受話者之心理及生活安
      寧之意，且就受話之人而言，亦足以使之精神上及生活狀
      態陷於不安而處於備受困擾難安而無法平靜之狀態，從而
      ，被告上開撥打電話予證人甲○○之行為，自屬直接騷擾
      之行為，而有違反上揭保護令之事實，至屬灼然。
    (五)綜上所述，本件事證明確，被告前開所辯，無非事後卸責
      之詞，不足採信。被告犯行已經證明，應依法論科。
三、查被告乙○○與證人甲○○原係夫妻關係，於九十五年三月
    間協議離婚，此為被告所自承，自屬家庭暴力法所規定之家
    庭成員。被告明知法院已裁定禁止其對甲○○直接或間接為
    騷擾行為之暫時保護令，竟仍故意於九十五年九月一日接續
    撥打三通電話，為上開直接騷擾行為，核其所為係違反家庭
    暴力防治法第五十條第二款之違反保護令罪。而被告於九十
    五年九月一日上午十時三十分、下午十七時三十分、十七時
    五十分，接續三次撥打電話予甲○○之舉動，係違反同一保
    護令所禁止之行為，所侵害者係同一保護令效力之單一法益
    ，且時間及空間上具有緊密關係，顯係出於接續犯意而為之
    單一行為，應僅論以一罪。爰審酌被告明知本院已依告訴人
    甲○○之聲請核發民事暫時保護令，卻對上開保護令之內容
    不加置理，猶直接對告訴人甲○○為騷擾行為，致告訴人精
    神上及生活狀態陷於危險不安，處於備受困擾而無法平靜之
    狀態，惟斟酌其犯罪之動機乃因與告訴人離異且無從與之聯
    繫，其生活狀況、智識程度、犯罪後態度等一切情狀，量處
    如主文所示之刑，併參酌被告職業、家庭經濟狀況等情狀，
    諭知如易科罰金，以新台幣一千元折算一日之折算標準，以
    示懲儆。末以，被告前未曾受有期徒刑以上刑之宣告，有台
    灣高等法院被告前案紀錄表乙件可稽，其因一時失慮，致觸
    犯刑責，經此偵查、審理及刑之宣告後，當知所警惕而無再
    犯之虞，且告訴人甲○○亦當庭表明「沒有要入被告罪的意
    思」，本院認其所受宣告之刑，以暫不執行為適當，爰併予
    宣告緩刑二年，且依家庭暴力防治法第三十條第一項之規定
    ，諭知緩刑期內交付保護管束，以啟自新。
四、至於公訴人於九十六年一月十八日以補充理由書補充：被告
    乙○○基於騷擾之接續犯意，於九十五年九月六日請被告之
    子轉交書信一紙給甲○○，內容記載「我如果要告一個人，
    是不會把證據給她看的，所以希望你要知道，這是釋出善意
    的行為，從這些證據，你應該知道是誰難逃法網‧‧‧我還
    有二件案子尚未提告，這是涉及你及你媽媽的，我會再八月
    十二日前給你最後的機會‧‧‧當你前科累累，而又可能沒
    有工作時，我就可以收回監護權」等語，使甲○○感受敵意
    並影響正常生活之進行，因認被告此部分亦涉有家庭暴力防
    治法第五十條第二款之違反保護令罪嫌，且與本案具有接續
    犯之關係云云。然按刑法所稱接續犯，係指數個在同時同地
    或密切接近之時地，侵害同一法益之行為，因各舉動之獨立
    性極為薄弱，社會通念認為無法強行分開，乃將之包括視為
    一個行為之接續進行，給予單純一罪之刑法評價，最高法院
    七十三年台上字第一七九八號、八十六年台上字第三二九五
    號著有判例。本件被告於九十五年九月一日前後三次撥打電
    話給告訴人甲○○而為騷擾行為，時間密接，且被告均係基
    於同一目的為之，是被告主觀上對於各該舉動，認為係其犯
    罪行為之一部分，應認此三次撥打電話之騷擾行為係屬接續
    犯，僅論以單純一罪，然公訴人所指被告另以信件騷擾告訴
    人甲○○之行為，係在九十五年九月六日所為，距本案起訴
    意旨所指騷擾行為已相隔六天，且被告亦自承：告訴人拒接
    電話後，其曾打電話至台北市政府警察局大安分局，請員警
    轉達，後來才在九十五年九月六日寫信託其兒子交付給甲○
    ○等語（見本院卷(二)第二十五頁），是被告書寫該封信件之
    行為與前次撥打電話予甲○○行為，兩者間顯無接續犯關係
    ，應為獨立行為，當非本件起訴效力所及，本院尚無從併予
    審理，宜由檢察官另為適法之處理，附此敘明。
五、據上論斷，應依刑事訴訟法第二百九十九條第一項前段，家
    庭暴力防治法第五十條第二款、第三十條第一項，刑法第十
    一條前段、第四十一條第一項前段、第七十四條第一項第一
    款，判決如主文。
本案經檢察官郭昭吟到庭執行職務
中　　華　　民　　國　　96　　年　　5 　　月　　25　　日
　　　　　　　　　台灣台北地方法院刑事第五庭
                        審判長法  官   黃程暉
                              法  官   高偉文
                              法　官　 何俏美
上正本證明與原本無異。
如不服本判決，應於判決送達後10日內向本院提出上訴狀 (應抄
附繕本)。
                              書記官   楊婷婷
中　　華　　民　　國　　96　　年　　5 　　月　　25　　日
附錄本案論罪科刑法條全文
家庭暴力防治法第50條
違反法院依第13條、第15條所為之下列裁定者，為本法所稱之違
反保護令罪，處3 年以下有期徒刑、拘役或科或併科新台幣10萬
元以下罰金︰一禁止實施家庭暴力行為。
二  禁止直接或間接騷擾、接觸、通話或其他連絡行為。
三  命遷出住居所。
四  遠離住居所、工作場所、學校或其他特定場所。
五  命完成加害人處遇計畫：戒癮治療、精神治療、心理輔導或
    其他治療、輔導。
